【裁判字號】    95,交聲,160
【裁判日期】    951121
【裁判案由】    違反道路交通管理處罰條例聲明異議
【裁判全文】
臺灣基隆地方法院交通事件裁定         95年度交聲字第160號
移送機關即
原處分機關  交通部公路總局臺北區監理所基隆監理站
異  議  人
即受處分人  乙○○
上列異議人即受處分人因違反道路交通管理處罰條例聲明異議案
件，對於交通部公路總局臺北區監理所基隆監理站於中華民國95
年9 月1 日所為之處分（原處分：基監字第裁42-R00000000號）
，聲明異議，本院裁定如下：
    主  文
原處分撤銷。
異議人不罰。
    理  由
一、原處分意旨略以：異議人即受處分人乙○○於民國95年8 月
    5 日晚間7 時40分駕駛車號203-AL號聯結車，違規行駛基隆
    市○○○路往安樂路一段方向，經警當場舉發，裁罰新台幣
    （下同）900 元，並記違規點數1 點等語。
二、異議意旨則以：異議人於95年8 月5 日晚間7 時40分，行駛
    中山二路公告路段情非得以，因當時天色已晚，異議人所駕
    駛之上開車號曳引車差速器故障（差速器之作用為帶動齒輪
    ），無法行駛聯外道路（聯外道路是快速道路，限速50公里
    ），異議人考量行車安全始行駛中山二路，欲返回修理廠修
    理，且當時該車輛並非載運煤炭，依規定得行駛中山二、一
    路等語。
三、按為維護道路交通安全與暢通，公路或警察機關於必要時，
    得指定某線道路或某線道路區段禁止或限制車輛、行人通行
    ，或禁止穿越道路，或禁止停車及臨時停車；又不遵守公路
    或警察機關，依前開規定所發布命令，而道路交通管理處罰
    條例無處罰之規定者，處新臺幣（下同）900 元以上1,800
    元以下罰鍰，並記違規點數1 點，道路交通管理處罰條例第
    5 條第1 款、第60條第2 項第2 款、第63條第1 項第1 款分
    別定有明文。又按交通法庭認為聲明異議有理由或聲明異議
    雖無理由而原處分不當或違法者，應以裁定將原處分經聲明
    異議部分撤銷，並自為裁定，道路交通案件處理辦法第20條
    前段定有明文。
四、經查：
（一）異議人於95年8 月5 日晚間7 時40分，駕駛上開車號之聯
      結車行駛於基隆市○○○路往安樂一路方向，並在中山二
      路經警舉發之事實，業據異議人到庭坦認無誤，且經證人
      即基隆市○○○○○路派出所員警甲○○證述屬實，應堪
      認定。
（二）按西岸港區往尚志、中華貨櫃場及西岸轉運東岸20噸以上
      大貨車、聯結車得行駛中山二、一路；其餘往瑞芳、五堵
      、汐止方向（含以南）20噸以上大貨車、聯結車一律禁止
      行駛西岸聯外道路接北二高，禁止行駛中山二、一路；出
      港區方向，交通尖峰時段上午7 時至9 時、下午4 時至7
      時禁止20噸以上大貨車、聯結車行駛中山二、一路，業經
      基隆市政府於92年6 月2 日以基府警交貳字第0920051885
      號公告在案，是認20噸以上大貨車及聯結車非絕對禁止行
      駛中山二、一路，若其行駛方向係由西岸港區往尚志、中
      華貨櫃場及西岸轉運東岸，除在規定之交通尖峰時段不得
      行駛中山二、一路外，仍得行駛中山二、一路。本件異議
      人當日之行駛方向係自西岸港區往市區方向，業據證人甲
      ○○證述在卷，此有本院電話紀錄表可參，依前揭基隆市
      政府公告之內容，依該方向行駛之聯結車，除在特定之交
      通尖峰時段外，均得行駛中山二、一路，而異議人係於晚
      間7 時40分行駛中山二路，已如前述，並非上揭特定之交
      通尖峰時段，是認異議人並未違反上開基隆市政府公告之
      內容。
（三）又按進入港區方向全日禁止20噸以上大貨車、聯結車由麥
      金路轉入安樂路2 段，業經基隆市政府以前揭公告在案，
      惟異議人行駛之方向並非進入港區之方向，自未受該項公
      告內容之限制。
（四）另按運往臺灣電力公司深澳發電廠大型運煤貨車指定之行
      駛路線依序為中山四路、西岸聯外道路、北二高、中山高
      汐止交流道、八堵（濱海）交流道、源遠路、濱海公路，
      業經基隆市政府於91年10月25日以基府警交貳字第091012
      0481號公告在案，惟此公告僅限制運煤貨車之行駛方向，
      運送其他貨物貨車之行駛方向並未在此公告限制之範圍內
      。本件異議人堅決否認當日上開聯結車載運之貨物為煤炭
      ，而證人甲○○亦謂其當時係依該車輪胎吃重及後車斗縫
      隙漏出煤炭渣等情況，判斷異議人當日駕駛之聯結車確係
      裝載煤炭等語，有上揭電話紀錄表供參，惟異議人駕駛之
      聯結車係營業用貨車，所載貨物之種類非固定，若非親自
      檢查該車載運貨物之內容，尚難僅憑後車斗縫隙漏出之殘
      渣種類，逕行判斷該車當時載運貨物之種類，蓋該等殘渣
      可能係前次載運所殘留，且聯結車載運貨物部分並非密封
      ，衡情亦應無未能當場查驗載運貨物內容之情事，是警員
      應實際查驗該車是否確實載運煤炭，而應依前揭公告指定
      之路段行駛，非僅憑後車斗縫隙漏出之殘渣及輪胎吃重狀
      況，逕行斷言上開車輛載運貨物之種類，進而認定該車應
      受上開公告之限制。
（五）是以，本件既無直接證據足以證明異議人駕駛之前開聯結
      車當日確係載運煤炭，自無從認定異議人應依上開公告指
      定之路段行駛，又異議人行駛中山二路之時間，亦非在公
      告限制之交通尖峰時段，故異議人駕駛前開聯結車行駛中
      山二路之行為，即難謂有何違反公路或警察機關發布命令
      之情事，因此，原處分機關以異議人違反道路交通管理處
      罰條例第60條第2 項第2 款規定，裁處異議人罰鍰900 元
      ，並記違規點數1 點之處分，即難謂適法，從而，本件聲
      明異議為有理由，原處分應予撤銷。
據上論斷，應依道路交通案件處理辦法第20條前段，裁定如主文
。
中    華    民    國    95    年    11    月    21    日
                  交通法庭法    官  邰婉玲
以上正本證明與原本無異。
對於本件裁定如有不服，應於送達後5日內， 向本院提出抗告書
狀，敘述抗告之理由，抗告於臺灣高等法院。
中    華    民    國    95    年    11    月    21    日
                          書 記 官  林建清


司法院資訊處製作；財團法人民間司法改革基金會備份。
